臺北高等行政法院判決
                                      100年度訴字第532號
                                     100年7月7日辯論終結
原      告　歌林開發股份有限公司
代　表　人　李學容（董事長）
被      告　新北市政府稅捐稽徵處
代　表　人　許慈美（處長）住同上
訴訟代理人　胡玉如
          　吳孟芸
上列當事人間地價稅事件，原告不服新北市政府中華民國100年
1月25日北府訴決字第0990948454號訴願決定，提起行政訴訟，
本院判決如下：
    主  文
原告之訴駁回。
訴訟費用由原告負擔。
　　事實及理由
一、程序事項：本件原告經合法通知，未於言詞辯論期日到場，
    核無行政訴訟法第218條準用民事訴訟法第386條所列各款情
    形，爰依被告之聲請，由其一造辯論而為判決，合先敘明。
二、事實概要：
　  緣原告於96年1月10日，因買賣取得坐落臺北縣新莊市（現
　　改制為新北市○○區○○○段463、463-8地號等2筆土地（
    以下簡稱系爭土地）之所有權。嗣經改制（於99年12月25日
    改制）前之被告（即臺北縣政府稅捐稽徵處，以下簡稱北縣
    稅稽處）所屬新莊分處（以下簡稱新莊稅稽分處）就原告所
    有系爭2筆土地及坐落臺北縣新莊市○○段353-1地號等49筆
    土地，核定課徵98年度地價稅為新臺幣（下同）14,141,358
    元。原告不服，申請復查結果，未獲准變更，提起訴願，亦
    遭決定駁回，遂向本院提起行政訴訟。
三、本件原告主張：（原告未於言詞辯論期日到場，依其前所提
                    起訴狀及陳報狀所載主張及陳述如下。）
  (一)按「主管機關為實現都市計畫之均衡發展，依都市計畫法在
    都市計畫區範圍內設置公共設施用地，以為都市發展之支柱
    。此種用地在未經取得前稱為公共設施保留地。」，為司法
    院大法官會議釋字第336號理由書所揭示。次按「為維護社
    會公平原則，落實生態環境保護，申請開發設置工商綜合區
    時，開發人應規劃申請開發總面積百分之30作為生態綠地，
    並依當地環境保護或生態保育之需要，予以植栽綠化或維持
    原有生態環境。開發人得選擇將前項生態綠地捐贈予國有或
    以代金為之。」，為工商綜合區開發設置管理辦法第9條所
    定。又「二、查都市計畫法所稱之『公共設施保留地』，依
    都市計畫法第48條至第51條之立法意旨，係指依同法所定都
    市計畫擬定、變更程序及同法第42條規定劃設之公共設施用
    地中，留待將來各公用事業機構、各該管政府或鄉、鎮、縣
    轄市公所取得者而言。已取得或非留供各事業機構、各該管
    政府或鄉、鎮、縣轄市公所取得者，仍非屬公共設施保留地
    。」，分別為財政部於87年7月15日以台財稅第871954380號
    函（以下簡稱財政部87年7月15日函）、內政部於87年6月30
    日以台內營字第8772176號函（以下簡稱內政部87年6月30日
    函）所釋示。
  (二)承上，所謂公共設施保留地應有下列二要件：其一為「須屬
    都市計畫法第42條所稱之公共設施保留地」；二為「須留待
    將來各公用事業機構、各該管政府或鄉、鎮、縣轄市公所取
    得」，至於政府取得方式，究係徵收或係土地重劃亦或係依
    法令強制納稅義務人捐贈，應在所不問。原告既已就系爭土
    地與臺北縣政府簽訂協議書，並由臺北縣政府自91年3月28
    日起發布實施變更新莊都市計畫，且由臺北縣新莊市公所（
    現改制為新北市新莊區公所）核發都市計畫土地使用分區（
    或公共設施用地）證明書，證明系爭土地為生態綠地，且屬
    公共設施用地，將來須捐贈生態綠地部分移轉登記為國有，
    由管轄政府取得，即屬都市計畫法第42條所稱公共設施保留
    地。且依前揭工商綜合區開發設置管理辦法第9條規定，原
    告於開發完成後須將生態綠地捐贈移轉登記為國有，亦符合
    前揭財政部87年7月15日函及內政部87年6月30日函釋之「留
    待將來各該管政府所取得」要件。況就97年度系爭土地地價
    稅課徵部分，業經臺北縣政府（現改制為新北市政府）於99
    年2月23日以北府訴決字第0980686692號訴願決定（以下簡
    稱北縣府99年2月23日訴願決定）認系爭土地屬生態綠地，
    應按公共設施保留地准予免徵並更正地價稅在案。
  (三)是系爭土地（生態綠地）屬都市計畫法第42條所稱之公共設
    施保留地，亦屬前揭財政部87年7月15日函及內政部87年6月
    30日函釋所謂之公共設施保留地範疇無疑，故原告未來開發
    完成所須捐贈之系爭土地，應屬公共設施保留地之性質；並
    聲明求為判決撤銷訴願決定及原處分。
四、被告則以：
  (一)按「已規定地價之土地，除依第22條規定課徵田賦者外，應
    課徵地價稅。」、「都市計畫公共設施保留地，在保留期間
    仍為建築使用者，除自用住宅用地依第17條之規定外，統按
    千分之6計徵地價稅；其未作任何使用並與使用中之土地隔
    離者，免徵地價稅。」、「都市計畫公共設施保留地，在保
    留期間未作任何使用並與使用中之土地隔離者，地價稅或田
    賦全免。」、「合於第7條至第17條規定申請減免地價稅或
    田賦者，應於每年（期）開徵40日前提出申請；逾期申請者
    ，自申請之次年（期）起減免。減免原因消滅，自次年（期
    ）恢復徵收。」，分別為土地稅法第14條、第19條及土地稅
    減免規則第11條、第24條第1項所明定。
  (二)次按「查都市計畫法所稱之『公共設施保留地』，依都市計
    畫法第48條至第51條之立法意旨，係指依同法所定都市計畫
    擬定、變更程序及同法第42條規定劃設之公共設施用地中，
    留待將來各公用事業機構、各該管政府或鄉、鎮、縣轄市公
    所取得者而言。已取得或非留供各事業機構、各該管政府或
    鄉、鎮、縣轄市公所取得者，仍非屬公共設施保留地。三、
    左列經都市計畫主管機關列冊或都市計畫書規定有案之土地
    ，為非留供各事業機構、各該管政府或鄉、鎮、縣轄市公所
    取得之公共設施用地，應非屬都市計畫法所稱之『公共設施
    保留地』。（一）經依都市計畫法第卅條規定所訂辦法核准
    由私人或團體投資興辦之公共設施用地。（二）依都市計畫
    法第61條第2項規定，已由私人或團體於舉辦新市區建設範
    圍內，自行負擔經費興建之公共設施用地。（三）配合私人
    或團體舉辦公共設施、新市區建設、舊市區更新等實質建設
    事業劃設，並指明由私人或團體取得興闢之公共設施用地。
    ……」，分別為財政部87年7 月15日函及內政部87年6 月30
    日函釋所示。
  (三)經查系爭土地使用分區為「生態綠地」，屬公共設施用地，
    有臺北縣新莊市公所於94年5月5日以北縣莊服工字第02726
    號都市計畫土地使用分區（或公共設施用地）證明書（以下
    簡稱新莊市公所公共設施用地證明書）附卷可稽。又據臺北
    縣新莊市公所於98年12月3日以北縣莊新字第0980079040號
    函（以下簡稱新莊市公所98年12月3日函），略以「說明：
    二、經查旨揭本市○○段463、463-8地號等2筆土地為91年3
    月22日北府城規字第091030675號函公告自91年3月28日發布
    實施之『變更新莊都市計畫（部分工業區為工商綜合專用區
    、生態綠地）』計畫範圍內之『生態綠地』，該計畫係由歌
    林開發股份有限公司提出申請變更，且具結依核准之開發計
    畫實施開發，非屬『留供各事業機構、各該管政府或鄉、鎮
    、縣轄市公所取得者』，非屬公共設施保留地。」等語，是
    系爭土地雖屬公共設施用地，惟非屬公共設施保留地，自無
    前揭土地稅法第19條及土地稅減免規則第11條規定免徵地價
    稅之適用，是原核定按一般用地稅率課徵系爭土地98年地價
    稅28,945元，尚無不合。
  (四)查系爭土地是否屬「公共設施保留地」，業經被告函詢主管
    機關即新北市政府城鄉發展局（以下簡稱新北市城鄉局），
    經該局於99年3月26日以北城開字第0990213162號函（以下
    簡稱新北市城鄉局99年3月26日函）復，略以「說明：二、
    有關都市計畫公共設施保留地認定原則，依內政部87年6月
    30日台內營字第8772176號函釋示……三、查旨揭土地屬91
    年3月28日發布實施『擬定新莊都市計畫（原工業區為工商
    綜合專用區、生態綠地）細部計畫案』範圍，由乙種工業區
    變更為生態綠地，依該計畫書規定：『本主要計畫區之生態
    綠地植栽計畫概由開發人完成，並於完成分割及產權移轉登
    記為國有後，移交臺北縣政府為管理機關』，參照上述內政
    部函釋，該2筆土地為非留供各事業機構、各該管政府或鄉
    、鎮、縣轄市公所取得之公共設施用地，應非屬都市計畫法
    所稱之『公共設施保留地』。」，是原告主張系爭土地屬公
    共設施保留地顯有誤解。至原告主張工商綜合區開發設置管
    理辦法業於90年5月23日廢止，併予敘明；並聲明求為判決
    駁回原告之訴。
五、本件兩造之爭點厥為系爭土地是否有土地稅法第19條、土地
    稅減免規則第11條關於免徵地價稅規定之適用？本院之判斷
    如下：
  (一)按「已規定地價之土地，除依第22條規定課徵田賦者外，應
    課徵地價稅。」、「都市計畫公共設施保留地，在保留期間
    仍為建築使用者，除自用住宅用地依第17條之規定外，統按
    千分之6計徵地價稅；其未作任何使用並與使用中之土地隔
    離者，免徵地價稅。」，土地稅法第14條、第19條分別定有
    明文。次按「都市計畫公共設施保留地，在保留期間未作任
    何使用並與使用中之土地隔離者，地價稅或田賦全免。」、
    「合於第7條至第17條規定申請減免地價稅或田賦者，應於
    每年（期）開徵40日前提出申請；逾期申請者，自申請之次
    年（期）起減免。減免原因消滅，自次年（期）恢復徵收。
    」，復分別為土地稅減免規則第11條、第24條第1項所規定
    。
  (二)本件原告於96年1月10日，向原所有權人台灣省桃園農田水
    利會以「買賣」為原因，取得系爭土地之所有權。嗣經新莊
    稅稽分處就原告所有系爭2筆土地及另坐落臺北縣新莊市○
    ○段353-1地號等49筆土地，核定課徵98年度地價稅為
    14,141,358元。原告不服，申請復查結果，未獲准變更，提
    起訴願，亦遭決定駁回，遂向本院提起行政訴訟，並以系爭
    土地係生態綠地，應按公共設施保留地准予免徵地價稅云云
    資為主張。然查：
  (1)第以有關土地稅賦之相關事項悉依土地稅法之相關規定辦理
    。本件系爭土地隸屬「變更新莊都市計畫（再修訂工商綜合
    專用區實施進度及經費）暨變更新莊都市計畫（原工業區為
    工商綜合專用區、生態綠地）細部計畫（修訂部分事業及財
    務計畫）案（96年4月13日）」，其土地使用分區（或公共
    設施用地）為「生態綠地」，屬「公共設施用地」，土地取
    得方式為「代金」，分別有臺北縣新莊市公所於94年5月5日
    所開立之北縣莊服工字第02726號都市計畫土地使用分區（
    或公共設施用地）證明書及新北市政府於100年6月16日以新
    北莊工字第1000027892號都市計畫土地使用分區（或公共設
    施用地）證明書各1份在卷可稽。是系爭土地屬91年3月28日
    發布實施之「擬定新莊都市計畫（原工業區為工商綜合專用
    區、生態綠地）」及93年5月6日公告實施之「變更新莊都市
    計畫（修訂工商綜合專用區實施進度及經費）」劃定之「公
    共設施用地」，即堪以確定。
  (2)且依新莊市公所98年12月3日函所載「說明：．．．二、經
    查旨揭本市○○段463、463-8地號等2筆土地為91年3月22日
    北府城規字第091030675號函公告自91年3月28日發布實施之
    『變更新莊都市計畫（部分工業區為工商綜合專用區、生態
    綠地）』計畫範圍內之『生態綠地』，該計畫係由歌林開發
    股份有限公司提出申請變更，且具結依核准之開發計畫實施
    開發，非屬『留供各事業機構、各該管政府或鄉、鎮、縣轄
    市公所取得者』，非屬公共設施保留地。」等字樣，及新北
    市城鄉局99年3月26日函（復北縣稅稽處99年3月9日北稅法
    字第0990021199號函）記載之「說明：．．．二、有關都市
    計畫公共設施保留地認定原則，依內政部87年6月30日台內
    營字第8772176號函釋示．．．三、查旨揭土地屬91年3月28
    日發布實施『擬定新莊都市計畫（原工業區為工商綜合專用
    區、生態綠地）細部計畫案』範圍，由乙種工業區變更為生
    態綠地，依該計畫書規定：『本主要計畫區之生態綠地植栽
    計畫概由開發人完成，並於完成分割及產權移轉登記為國有
    後，移交臺北縣政府為管理機關』，參照上述內政部函釋，
    該2筆土地為非留供各事業機構、各該管政府或鄉、鎮、縣
    轄市公所取得之公共設施用地，應非屬都市計畫法所稱之『
    公共設施保留地』。」等語，可知系爭土地雖屬「公共設施
    用地」，惟非屬「公共設施保留地」，至為灼然。
  (3)徵諸新北市城鄉局100年6月28日北城開字第1000622583號函
    （復被告100年6月15日北稅法字第1000050043號函）內容，
    除肯認系爭2筆土地位屬91年3月28日發布實施之「擬定新莊
    都市計畫（原工業區為工商綜合專用區、生態綠地）細部計
    畫案」範圍，土地使用分區為綠地，為該都市計畫劃定之「
    公共設施用地」外，復檢附「公共設施用地」及「公共設施
    保留地」對照表（如附表1所示）1份供參；經被告依性質劃
    分、適用法規等，製作如附表2 所示之「公共設施用地及公
    共設施保留地之區分暨稅捐減免規定彙整表」在卷足佐，益
    證系爭2 筆土地非屬都市計畫法所稱之「公共設施保留地」
    ，而係「公共設施用地」，自無土地稅法第19條及土地稅減
    免規則第11條關於免徵地價稅規定之適用。是新莊稅稽分處
    按一般用地稅率課徵系爭土地98年之地價稅為28,945元，於
    法要無不合。原告所稱系爭土地（生態綠地）屬都市計畫法
    第42條所稱之公共設施保留地，亦屬財政部87年7 月15日函
    及內政部87年6 月30日函釋所指之公共設施保留地範疇云云
    ，殊屬對於「公共設施用地」及「公共設施保留地」性質、
    適用法規之誤解，將兩者混為一談，自無可採。
  (4)至原告主張就97年度系爭土地地價稅課徵部分，業經新北市
    政府99年2月23日以訴願決定認系爭土地屬生態綠地，應按
    公共設施保留地准予免徵並更正地價稅在案一節。經查：
  原告因不服新莊稅稽分處就系爭2筆土地及坐落臺北縣新莊
    市○○段353-1地號等49筆土地，按一般用地稅率所核課97
    年度地價稅之核定，申請復查結果，未獲准變更，提起訴願
    ，雖經北縣府99年2月23日訴願決定撤銷原處分，發回由原
    處分機關查明後另為適法之處分。惟經北縣稅稽處重核結果
    ，於99年7月7日以北稅法字第0990063474號重為復查決定仍
    維持原核定（即復查駁回），原告猶不服，提起訴願，亦經
    新北市政府於100年1月25日以北府訴決字第0990820853號訴
    願決定（按：本件新北市政府100年1月25日北府訴決字第
    0990948454號訴願決定，亦係於同日作成，惟因有誤寫、誤
    植情事，經新北市政府於100年5月18日以北府訴行字第
    1000504180號函更正）予以駁回，因未經原告提起行政訴訟
    而告確定在案等情，有上開北縣府99年2月23日訴願決定、
    北縣稅稽處99年7月7日重為復查決定及新北市政府100年1月
    25日北府訴決字第0990820853號訴願決定等影本各1份在卷
    足資參照。
  自新北市政府100年1月25日訴願決定理由欄所載「．．．．
    四、．．．在土地稅制，稅捐機關對稅基屬性之認定，須尊
    重各該主管機關之意見，各該主管機關提出之專業認定，並
    有拘束稅捐機關事實認定權限之可能。（最高行政法院96年
    度判字第747號判決參照）．．．．本件系爭土地既經都市
    計畫主管機關本府城鄉發展局之專業意見，認定非屬都市計
    畫法所稱之『公共設施保留地』，自無依公共設施保留地規
    定免徵地價稅，．．．．」等字樣以觀，本件系爭土地尚無
    依土地稅法規定予以免徵地價稅之適用事實，益徵新莊稅稽
    分處按一般用地稅率課徵系爭土地98年之地價稅，於法洵屬
    有據，原告所稱實無足取。
  綜上所述，本件新莊稅稽分處所為原處分，揆諸首揭法條規定
  及上開說明，並無違誤，復查決定、訴願決定遞予維持，亦均
  無不合，原告徒執前詞，訴請撤銷，為無理由，應予駁回。另
  兩造其餘之主張及陳述等，因與本件判決結果不生影響，爰不
  予一一指駁論究，併此敘明。
據上論結，本件原告之訴為無理由，依行政訴訟法第218條、民
事訴訟法第385條第1項前段、行政訴訟法第98條第1項前段，判
決如主文。
中　　華　　民　　國　　100  　年　　7　　月　　14　　日
                    臺北高等行政法院第六庭
                              審判長法  官　闕  銘  富
                                    法  官　張  國  勳
                                    法  官　林  育  如
上為正本係照原本作成。
如不服本判決，應於送達後20日內，向本院提出上訴狀並表明上
訴理由，如於本判決宣示後送達前提起上訴者，應於判決送達後
20日內補提上訴理由書（須按他造人數附繕本）。
中　　華　　民　　國　　100  　年　　7　　月　　14　　日
                                    書記官  劉  育  伶